【裁判字號】    92,台上,7059
【裁判日期】    921218
【裁判案由】    毀損
【裁判全文】
最高法院刑事判決                              九十二年度台上字第七０五九號
    上 訴 人  台灣高等法院花蓮分院檢察署檢察官
    被    告  甲○○
                      台灣省台.
右上訴人因被告毀損案件，不服台灣高等法院花蓮分院中華民國九十年五月二十二日
第二審判決（九十年度上訴字第六七號，起訴案號：台灣台東地方法院檢察署八十九
年度調偵字第四號），提起上訴，本院判決如左：
    主  文
原判決撤銷，發回台灣高等法院花蓮分院。
    理  由
本件原判決以公訴意旨略稱：被告甲○○、陳嚴威 (業經判刑定讞 )父子，明知坐落
台東縣成功鎮○○路六十一號木造房屋一棟，由李賢文占有使用中，乃以前開房屋無
權占用陳嚴威所有坐落同鎮○○段都歷小段三九五號土地為詞。先由陳嚴威於民國八
十七年十二月二十二日以郵局存證信函通知李賢文拆屋，因李賢文不予理會，被告與
陳嚴威二人不思提出民事訴訟以謀解決，乃共同基於犯意之聯絡，由被告於八十八年
一月十一日下午三時許，僱用不知情之工人駕駛挖土機，將上開木造房屋拆毀，致令
不堪使用。因認被告與陳嚴威均涉有刑法第三百五十三條第一項之罪嫌。經審理結果
，以被告犯罪尚屬不能證明，因而撤銷第一審之科刑判決，改判諭知其無罪。固非無
見。
惟查：(一)審理事實之法院對於被告有利及不利之證據，應一律注意，詳為調查，綜合
全案證據資料，本於經驗法則以定其取捨，並將取捨證據及得心證之理由於判決內詳
為說明。故證據雖已調查，而尚有其他必要部分並未調查，仍難遽為被告有利或不利
之認定。本件被告雖主張系爭房屋為其祖父陳清景所有，但陳清景早於日據時代即民
國二十三年即已去世，依據卷附三十五年台灣省土地關係人繳驗憑證申報書（原審卷
第六七頁）記載：土地原所有權人為「陳清景」，本號土地現在價值：「一○五○圓
」，土地定著物為「普通一層住家」，定著物買賣價：「三○○○圓」。備註欄並記
載：「本土地已經變賣與林有男，故買主代理申報」等情。倘若不虛，系爭房屋（含
基地）似在民國二十三年以前，已由陳清景出售與案外人林有男，僅在台灣光復後未
辦理保存登記而已。如以日據時期民法不動產物權之移轉不採登記生效主義，而係以
買賣成立時即生物權移轉效力之法理，能否謂該屋仍由原始建築房屋者即陳清景原始
取得其所有權，不無疑問。嗣該屋由林有男輾轉出售予樊秋生、樊安寧、林阿蘭妹、
周世民、徐賜琴，再轉賣予告訴人李賢文，復有系爭房屋稅籍證明書及李賢文、徐賜
琴及樊秋生、樊安寧、周世民分別訂立之買賣契約書附卷可稽；原審對於告訴人提出
上開之證據，未加以調查，復未說明其不予調查之理由，遽以被告毀損上開房屋非他
人之建築物為由而為其無罪之判斷，難謂無職權調查未盡及判決理由不備之違法。(二)
證據之證明力，雖得由法院自由判斷，然此項自由判斷職權之行使，須不違背一般經
驗法則。所謂經驗法則係指基於普通日常生活之經驗而得之定則，並非個人主觀之推
測。證人林月池、陳金成雖於原審證稱：系爭房屋為被告之祖父陳清景所有等語。然
林月池、陳金成分別為七年三月十九日、十八年十月三日出生，陳清景於二十三年在
世前，尚屬稚齡孩童。陳清景何時起造系爭房屋？其起造系爭房屋時，該二人是否已
出生？何以知悉其情？原審未就此等疑點加以釐清，遽以其證詞為認定系爭房屋所有
權之歸屬，其採證是否合乎一般經驗法則，亦屬可議。檢察官上訴意旨指摘原判決違
法，尚非全無理由，應認原判決有發回更審之原因。
據上論結，應依刑事訴訟法第三百九十七條、第四百零一條，判決如主文。
中      華      民      國    九十二    年     十二     月     十八     日
                              最高法院刑事第四庭
                                  審判長法官  紀  俊  乾
                                        法官  黃  正  興
                                        法官  劉  介  民
                                        法官  陳  東  誥
                                        法官  孫  增  同
      右正本證明與原本無異
                                              書  記  官
中      華      民      國    九十二    年     十二     月    二十二    日
                                                                        Ａ


司法院資訊處製作；財團法人民間司法改革基金會備份。
